臺灣苗栗地方法院民事判決　　　　　　 100年度苗簡字第83號
原　　　告　傅旺熙
訴訟代理人　陳鼎正律師
被　　　告　古梁添妹
　　　　　　古燕榮
上列當事人間請求拆屋還地事件，本院於民國100 年3 月29日言
詞辯論終結，判決如下：
    主  文
被告古燕榮應將坐落苗栗縣獅潭鄉○○段永興小段一三九之十地
號土地上如附圖所示編號Ｂ部分，面積一六三平方公尺，門牌號
碼苗栗縣獅潭鄉永興村六鄰永興五一號之建物拆除，並將前開土
地如附圖所示編號Ａ部分，面積二二一平方公尺、編號Ｂ部分，
面積一六三平方公尺、編號Ｄ部分，面積五平方公尺，騰空返還
原告。
被告古梁添妹應將坐落苗栗縣獅潭鄉○○段永興小段一三九之十
地號土地上如附圖所示編號Ｃ部分，面積九九平方公尺之菜園拆
除，並將該部分土地騰空返還原告。
訴訟費用由被告古燕榮負擔五分之四，餘由被告古梁添妹負擔。
本判決得假執行。
    事實及理由
一、按訴狀送達後，原告不得將原訴變更或追加他訴；但請求之
    基礎事實同一者，不在此限；被告於訴之變更或追加無異議
    ，而為本案之言詞辯論者，視為同意變更或追加；民事訴訟
    法第255 條第1 項第2 款、第2 項分別定有明文。本件原告
    起訴時原請求：被告應將坐落苗栗縣獅潭鄉○○段永興小段
    139-10地號土地（下稱系爭土地）上門牌號碼苗栗縣獅潭鄉
    永興村6 鄰永興51號之建物（下稱系爭建物）及工作物拆除
    ，將土地騰空返還原告。嗣原告於本院民國100 年3 月29日
    之言詞辯論期日變更訴之聲明為如主文第1 、2 項所示。經
    查原告於變更前後所主張之基本原因事實相同，均係對於被
    告2 人就系爭土地無權占有之事實，本於所有權而為主張，
    且被告對於原告聲明之變更亦未表示異議，而為本案之言詞
    辯論，是原告上開訴之變更，與前揭法條規定相符，在程序
    上應予准許，合先敘明。
二、原告主張：其為系爭土地之所有權人，於99年間經苗栗縣苗
    栗地政事務所通知鑑界後，發現被告古燕榮所有系爭建物，
    及被告古梁添妹所種植之菜園等地上物，竟無權占用原告所
    有系爭土地，經原告向苗栗縣獅潭鄉公所申請調解，並多次
    促請被告拆除上開建物及菜園返還土地，均遭被告拒絕，爰
    依民法第767 條所有物返還請求權之規定，請求被告2 人分
    別拆除系爭建物及菜園等地上物後，將所占用部分之土地，
    及作為庭院之空地，均騰空返還原告等語；並聲明如主文第
    1 、2 項所示，另陳明願供擔保，請准宣告假執行。
三、被告辯稱：系爭建物係於45年間建造，被告古梁添妹自26歲
    時起即居住於該處，迄今已達50多年，從未有人提出異議，
    原告於96年間向前手即訴外人李天養買受系爭土地後，才表
    示被告占用系爭土地，被告願以公告現值之價格買受系爭土
    地以保祖產等語，資為抗辯；並均聲明：駁回原告之訴。
四、得心證之理由：
（一）原告主張系爭土地為其所有，系爭建物為被告古燕榮所有
      ，前開菜園則為被告古梁添妹所種植等情，業據原告提出
      土地登記謄本為證，並有系爭未辦保存登記建物之稅籍證
      明書在卷可稽，且為被告所是認無訛，應堪信為真實。
（二）經本院司法事務官會同兩造及苗栗縣大湖地政事務所（下
      稱大湖地政）測量人員勘驗現場後予以測量之結果，系爭
      建物占用系爭土地如附圖所示編號Ｂ部分面積163 平方公
      尺，另編號Ａ部分為庭院空地，面積221 平方公尺，編號
      Ｄ部分為建物後空地，面積5 平方公尺，均為被告古燕榮
      所使用；另編號Ｃ部分為菜園，面積99平方公尺，則為被
      告古梁添妹加以使用，此有本院100 年1 月21日勘驗筆錄
      1 份、當日現場所攝照片8 幀、大湖地政複丈成果圖等件
      在卷可稽，且為被告所不爭執（見本院卷第69、70頁），
      堪信原告主張被告2 人占有使用系爭土地乙節，亦為真實
      。
（三）按所有人對於無權占有或侵奪其所有物者，得請求返還之
      ；對於妨害其所有權者，得請求除去之；有妨害其所有權
      之虞者，得請求防止之；民法第767 條定有明文。被告雖
      辯稱：其占有使用系爭土地迄今已達50多年，從未有人提
      出異議云云，然並未具體陳明渠2 人究竟有何法律上之權
      源，可占有使用系爭土地；至被告雖表示願以公告現值之
      價格買受系爭土地，然未獲原告之同意，被告自不能強令
      原告出售，是被告前揭所辯，洵非可採。
（四）據上所述，系爭建物及菜園等地上物既分別為被告古燕榮
      及被告古梁添妹所有，且無合法正當之權源，而占有系爭
      土地加以使用，即屬無權占有，從而原告依前揭法條之規
      定，訴請被告古燕榮將如附圖所示編號Ｂ部分之系爭建物
      拆除，並將該部分土地，連同作為庭院及建物後方空地使
      用之編號Ａ、Ｄ部分，均騰空返還原告；另被告古梁添妹
      將編號Ｃ部分之菜園等地上物拆除後，將該部分土地騰空
      返還原告，為有理由，應予准許。
五、本件係依民事訴訟法第427 條第1 項規定適用簡易程序所為
    被告敗訴之判決，依同法第389 條第1 項第3 款規定，本院
    應依職權宣告假執行；至原告雖陳明願供擔保請准宣告假執
    行，僅係促使法院之職權發動，本院自毋庸就此另為准駁之
    諭知，附此敘明。
六、本件事證已臻明確，兩造所提其餘攻擊防禦方法及證據，經
    本院審酌後，核與本件判決結果不生影響，爰不一一論述，
    附此敘明。
七、訴訟費用負擔之依據：民事訴訟法第78條、第85條第1 項。
中    華    民    國   100    年    4     月    15    日
                      苗栗簡易庭法  官  邱光吾
以上正本係照原本作成
如對本判決上訴，須於判決送達後20日內向本院提出上訴狀。如
委任律師提起上訴者，應一併繳納上訴審裁判費。
中    華    民    國   100    年    4     月    15    日
                              書記官  孔秀蓮